【裁判字號】    99,台上,5846
【裁判日期】    990923
【裁判案由】    妨害國幣懲治條例
【裁判全文】
最高法院刑事判決            九十九年度台上字第五八四六號
上  訴  人  甲○○
上列上訴人因妨害國幣懲治條例案件，不服台灣高等法院台中分
院中華民國九十九年七月十三日第二審判決（九十九年度上訴字
第五七五、五七六號，起訴案號：台灣台中地方法院檢察署九十
八年度偵緝字第一五四０、一五四一號），提起上訴，本院判決
如下：
    主  文
上訴駁回。
    理  由
按刑事訴訟法第三百七十七條規定：上訴於第三審法院，非以判
決違背法令為理由，不得為之。是提起第三審上訴，應以原判決
違背法令為理由，係屬法定要件，如果上訴理由書狀並未依據卷
內訴訟資料，具體指摘原判決不適用何種法則或如何適用不當，
或所指摘原判決違法情事，顯與法律規定得為第三審上訴理由之
違法情形，不相適合時，均應認其上訴為違背法律上之程式，予
以駁回。本件原審經審理結果，認為上訴人甲○○與已經判決確
定之林珊羽、盧榮清、江彥霖（以上三人分別經原審法院另案〈
九十七年度上訴字第二七九三號，下稱另案〉判處有期徒刑六年
、八年六月、五年四月確定）及另一黃姓不詳成年男子五人共同
偽造新台幣百元紙鈔之犯行罪證明確，因而撤銷第一審此部分之
科刑判決，改判仍論上訴人以共同犯偽造幣券罪，累犯，處有期
徒刑九年，並為相關沒收之宣告。已詳敘調查、取捨證據之結果
及憑以認定犯罪事實之心證理由。並就上訴人否認犯行之供詞及
其所辯各節認非可採，詳加指駁。從形式上觀察，原判決並無足
以影響判決結果之違法情形存在。上訴意旨略以：(一)、原判決理
由空泛籠統敘明另案被告即共同正犯林珊羽、盧榮清、江彥霖、
盧黃金富之偵訊證述具證據能力，而未敘明符合傳聞例外之理由
，顯有理由欠備之違法。(二)、上訴人於民國九十九年六月二十二
日審理時即對林珊羽、江彥霖之陳述再三爭執其證據能力，然原
判決理由欄壹、四之（二）卻謂上訴人未加爭執，應認為已同意
該陳述之證據能力云云，顯與卷證資料不符，有判決適用法則不
當之違法。(三)、原判決理由壹、二之（二）謂盧榮清、盧黃金富
之偵訊證述未於審判中經被告對質詰問，無證據能力；然卻於理
由壹、三之（二）又謂其符合刑事訴訟法第一百五十九條之一第
二項之情形而有證據能力，有判決理由矛盾之違法。(四)、上訴人
於原審具狀請求法院將原判決附表（下稱附表）一編號20所列十
八張偽鈔檢送中央印製廠鑑定，然原審卻檢送法務部調查局（下
稱調查局）鑑定，且以該單一鑑定結果作為判決唯一依據，難昭
折服。(五)、原審於審理時，對於論處上訴人有罪之二百餘件證據
，並未逐一提示，並告以要旨，有違刑事訴訟法第一百六十四條
、第一百六十五條之規定。(六)、原判決事實認定盧榮清有財力，
可提供資金及製作偽鈔與棲身之處所。然於理由中未見其論述所
憑之依據。又盧榮清究竟於本案扮演何種角色？提供多少資金？
獨自或與何人共同製造偽鈔？原審均未說明，顯有判決理由不備
之違法。此外，上訴人於審判中一再強調所有資金均為林珊羽所
提供，盧榮清與本案無關，並請求調查相關事項，原審不為調查
亦未說明其無須調查之理由，顯有調查職責未盡之違法云云。惟
按：(一)、審判期日之訴訟程序，專以審判筆錄為證，刑事訴訟法
第四十七條定有明文。卷查本件採為判決基礎之筆錄、書證等相
關證據，業經審判長於審判期日逐一對上訴人提示並告以要旨，
有審判筆錄可稽（見上訴字第五七五號卷第二一一至二四二頁）
。參諸該次審判筆錄之記載，審判長已踐行調查證據之程序，上
訴人對於審判長詢以對於有關之證言及證物之意見後，非但未抗
辯不了解文書要旨或證物未經提示無從辨認，且進而就相關證言
及證物之證據力為實體上之爭辯，並無上訴意旨所指之違法，自
不得任意指摘而執為上訴理由。(二)、被告以外之人於偵查中向檢
察官所為之陳述，除顯有不可信之情況者外，得為證據。刑事訴
訟法第一百五十九條之一第二項定有明文。又被告以外之人於審
判外之陳述，雖不符刑事訴訟法第一百五十九條之一至四之規定
，而經當事人於審判程序同意作為證據，法院審酌該言詞陳述或
書面陳述作成時之情況，認為適當者，亦得為證據；當事人、代
理人或辯護人於法院調查證據時，知有第一百五十九條第一項不
得為證據之情形，而未於言詞辯論終結前聲明異議者，視為有前
項之同意。刑事訴訟法第一百五十九條之五定有明文。原審已敘
明：證人即另案被告林珊羽、江彥霖於偵查中向檢察官所為之陳
述，並無顯不可信之情況；以及上訴人及其原審辯護人就上開二
名證人及證人盧榮清於另案經法院訊問時之陳述均未爭執其證據
能力，依上開規定，自得採為證據等由，經核於法並無不合。上
訴意旨仍就證據能力之有無，加以爭執，並非上訴第三審之適法
理由。再原判決並未援用證人盧榮清於偵查中之證述，資為上訴
人犯罪之證據；而上訴人於九十九年六月二十二日審判期日，僅
就證人江彥霖、林珊羽供述證據之證明力，加以爭執，並非否認
其證據能力，亦有筆錄可稽（見同上卷第二一五、二二０頁）。
上訴意旨(二)、(三)未依據卷內訴訟資料所為之任意指摘，亦不得據
以提起第三審上訴。(三)、「被告以外之人（含證人、共同被告等
）於審判外之陳述，依法律特別規定得作為證據者（刑事訴訟法
第一百五十九條第一項參照），除客觀上不能受詰問者外，於審
判中，仍應依法踐行詰問程序。」固有司法院釋字第五八二號解
釋理由可參。然此項詰問權，尚非不得由被告捨棄。倘被告於審
判中捨棄對質、詰問權，自無不當剝奪被告對質、詰問權行使之
可言。卷查上訴人在原審雖聲請傳喚證人盧榮清到庭對質並接受
詰問，然又撤回該項聲請（見同上卷第一五八頁）。則原判決認
證人盧榮清於另案審理時之證詞均有證據能力，而採為證據，於
法並無不合。核無上訴意旨所指剝奪其對質、詰問權等違法情形
，自不得資為適法之第三審上訴理由。(四)、採證認事，乃事實審
法院之職權，其對證據證明力之判斷，如未違背經驗法則或論理
法則，復已敘述其憑以判斷之心證理由，即不能任意指為違法。
原判決綜核上訴人於偵查及第一審供認有與另案被告林珊羽、盧
榮清、江彥霖及黃姓不詳成年男子共同偽造幣券之自白，及盧榮
清、林珊羽、江彥霖之證述，並參酌卷附盧榮清所持用00000000
00號行動電話與上訴人所持用0000000000號行動電話通話之監聽
譯文，扣案如附表一至三所示之物，及調查局鑑定書、報告書、
鑑定分析報告等證據資料，憑以認定上訴人與林珊羽、盧榮清、
江彥霖及黃姓不詳成年男子共五人有共同偽造新台幣百元紙鈔犯
行之論據，而以上訴人所辯為卸責之詞，殊無足取，於理由內依
憑調查所得之證據，詳加指駁。所為論斷，核無違反客觀存在之
證據法則。上訴意旨任意指摘原判決有理由不備及調查職責未盡
之違法，自非適法之第三審上訴理由。又原判決於理由內引用證
人盧黃金富於另案之供述，資為上訴人有罪之論據，而未說明該
項審判外之供述證據，有無經上訴人對質、詰問，而得採為論罪
證據之理由，逕行援用，縱欠週全。然原判決並非單憑前揭被告
以外之人於審判外之陳述為判決之基礎，上訴意旨復未說明除去
上開證據，不能為同一事實之認定，故原判決此部分之瑕疵，難
謂於判決有所影響，依刑事訴訟法第三百八十條之規定，仍不得
據為合法之第三審上訴理由。(五)、依刑事訴訟法第二百零八條第
一項前段之規定，法院或檢察官得囑託醫院、學校或其他相當之
機關、團體為鑑定或審查他人之鑑定，並準用第二百零三條至第
二百零六條之一之規定，可知是否命為鑑定，以及囑託何機關、
團體為鑑定，均為法院或檢察官之權限，並非被告所得干預。又
受囑託機關、團體僅係法院之輔助者，其鑑定意見僅供法院參考
，至於證明力如何，乃事實審法院自由判斷之職權。卷查上訴人
於原審固曾具狀請求將扣案附表一編號20所列十八張偽鈔檢送中
央印製廠加以鑑定，但原審經綜合權衡後，認以送調查局鑑定為
適當，核與上揭規定無違。又原判決綜核上揭證據結果，本於調
查所得心證，綜合研判，認定上揭偽鈔係成品，上訴人應負偽造
既遂犯行，並非僅以調查局鑑定結果為唯一證據。核與採證法則
並無違背，不得任意爭執，而資為合法之第三審上訴理由。(六)、
其餘上訴意旨，經核亦係置原判決所為明白論斷於不顧，仍持已
為原判決指駁之陳詞再事爭辯，及對於事實審法院取捨證據與自
由判斷證據證明力之職權行使，徒以自己之說詞，任意指摘，難
認已符合首揭法定之第三審上訴要件。其上訴違背法律上之程式
，應予駁回。
據上論結，應依刑事訴訟法第三百九十五條前段，判決如主文。
中    華    民    國  九十九  年    九    月  二十三  日
                      最高法院刑事第九庭
                          審判長法官  邵  燕  玲
                                法官  李  伯  道
                                法官  孫  增  同
                                法官  施  俊  堯
                                法官  李  嘉  興
本件正本證明與原本無異
                                      書  記  官
中    華    民    國  九十九  年    九    月  二十九  日
                                                      Ｅ

司法院資訊處製作；財團法人民間司法改革基金會備份。
